臺灣高等法院刑事判決
110年度上訴字第3724號
上  訴  人  
即  被  告  陳柏勳
指定辯護人  戴嘉志律師(義務辯護人)              
上  訴  人  
即  被  告  王正杰
選任辯護人  李柏杉律師
上列上訴人因違反毒品危害防制條例案件，不服臺灣新北地方法
院110年度訴字第279號，中華民國110年10月21日第一審判決（
起訴案號：臺灣新北地方檢察署109年度偵字第42619號），提起
上訴，本院判決如下：
    主  文
原判決撤銷。
陳柏勳犯附表一編號1至3所示之罪，各處該附表編號「本院判決
」欄所示之刑及沒收。應執行有期徒刑柒年肆月。
王正杰共同販賣第二級毒品，處有期徒刑陸年。
    犯罪事實
一、陳柏勳、王正杰均知甲基安非他命為毒品危害防制條例所定
    之第二級毒品，不得販賣、持有，竟分別為下列行為：
　㈠陳柏勳基於販賣第二級毒品以營利之犯意，使用附表三所示
    行動電話透過Messenger通訊軟體與湯鈞富聯繫後，於民國1
    09年9月8日上午6時40分許，在新北市○○區○○街00巷0弄00號
    0樓樓下附近，以新臺幣（下同）1,000元價格，販賣交付附
    表二編號1①所示之第二級毒品甲基安非他命1包予湯鈞富，
    惟尚未取得對價。
　㈡陳柏勳、王正杰共同基於販賣第二級毒品以營利之犯意聯絡
    ，陳柏勳使用附表三所示行動電話透過Messenger通訊軟體
    與湯鈞富聯繫，約定以1,500元價格交易毒品後，委由知情
    而與之具有共同犯意之王正杰出面於109年9月8日下午7時許
    ，在其上址住處樓下，販賣交付附表二編號1②所示之第二級
    毒品甲基安非他命1包予湯鈞富，惟尚未取得對價。
　㈢陳柏勳基於販賣第二級毒品以營利之犯意，使用附表三所示
    行動電話透過Messenger通訊軟體與黃富隆聯繫後，於109年
    9月24日凌晨4時50分許，在上址樓下，以5,000元價格，販
    賣交付第二級毒品甲基安非他命4包（合計毛重約4公克，其
    中3包如附表二編號2所示）予黃富隆，惟尚未取得對價。
　　嗣經警循線查獲，於109年11月10日拘提陳柏勳到案，扣得
    陳柏勳持以聯繫販賣毒品事宜所用、如附表三所示之行動電
    話1支，再於同年月11日拘提王正杰到案，始悉上情。
二、案經新北市政府警察局土城分局報請臺灣新北地方檢察署檢
    察官偵查起訴。
    理  由
壹、證據能力
　　本院認定犯罪事實所憑之供述證據，檢察官、上訴人即被告
    陳柏勳、王正杰及辯護人於本院準備程序均同意作為證據（
    見本院卷137至142頁），經本院審酌各該陳述作成時之情況
    ，亦認為適當，而其他非供述證據之取得程序，並無違法或
    不當，因認均有證據能力。
貳、實體部分
一、認定犯罪事實所憑之證據及理由
　㈠上開犯罪事實，業據被告2人於本院審理時供認在卷（見本院
    卷186、187、195、196頁），核與證人湯鈞富（見偵卷311
    至313頁，原審卷223至237頁）、黃富隆所述情節（見偵卷3
    05至306頁）相符；且其二人向被告取得之物品，經送鑑定
    結果，均是第二級毒品甲基安非他命（數量如附表二編號1
    、2所示），有湯鈞富之自願受搜索同意書、搜索扣押筆錄
    、扣押物品目錄表（見偵卷319至325頁）、黃富隆之扣押筆
    錄、扣押物品目錄表（見偵卷329至335頁）、查獲現場及扣
    案物照片（見偵卷225至227頁）暨附表二「備註」欄所示之
    鑑定書在卷可證；此外，並有其等與被告陳柏勳聯繫毒品交
    易事宜之手機畫面擷圖（見偵卷239至248頁）、新北市政府
    警察局土城分局扣押物品清單及手機照片（見原審卷129至1
    33頁）、通聯調閱查詢單（見偵卷177、205頁）附卷可稽，
    足認被告2人之認罪自白與事實相符。
　㈡被告王正杰雖於偵查及原審否認營利犯意；惟按，甲基安非
    他命是毒品危害防制條例第2條第2項第2款所定之第二級毒
    品，為法律嚴禁之違禁物，凡持有、轉讓者，即足以構成犯
    罪，惟社會上不乏染有施用毒品惡習者，因有取得毒品之需
    求，致衍生非法地下交易活動，形成特殊的交易管道。而交
    易活動，本以追求獲利為常態，遑論毒品交易之特殊性，尤
    其近年來政府為杜絕毒品氾濫，莫不嚴厲查緝毒品犯罪，在
    一般情形下，賣方願意鋌而走險進行毒品交易，應係基於營
    利之意思，倘無利可圖，自無甘冒犯罪遭查獲之風險，平白
    無故僅按成本價量交付轉讓。且販賣毒品一般均係私密進行
    ，交易之毒品可任意分裝增減分量，而每次買賣之價量亦隨
    時依雙方關係之深淺、當時之資力、需求程度及對行情之認
    知等因素，機動加以調整，故販賣毒品之利得，經常難以查
    得實情。是即便未能查悉販賣毒品之確切利得金額，但除非
    別有事證足認係按同一價量委買或轉售，而確未牟利者外，
    尚難執此遽認非法販賣之證據有所未足，致知過坦承者難辭
    重典，飾詞否認者反得僥倖。佐以被告王正杰與湯鈞富並非
    熟識，就犯罪事實一㈡毒品交付，亦無時、地重合之行程規
    劃，業據彼等供明在卷（見偵卷至頁29至30頁、原審卷223
    頁），顯非順手便利所為。準此，若非具有營利認識，實難
    認其有何干冒為警查獲風險，出面交付毒品之可能，因認被
    告王正杰否認營利意圖並不足採，應以其於本院審理時經辯
    護人向其說明「營利意圖」並不限於實際獲利後（詳本院卷
    187頁），經其確認供承販賣第二級毒品之自白，始為真實
    可採。
　㈢證人即犯罪事實一㈠、㈡買受人湯鈞富雖稱已交付毒品對價，
    然此業據被告陳柏勳否認在卷。觀之證人湯鈞富警詢時先稱
    ：109年9月8日下午7時左右，陳柏勳交代「小杰」（指王正
    杰）轉交毒品給我，這個錢我已經早上先給陳柏勳了（見偵
    卷15頁）；嗣改稱：我是109年9月2日2時許，先以手機從網
    路銀行匯款1500元到陳柏勳指定之帳戶，再分別在109年9月
    8日上午6時許、同日下午7時許拿取安非他命（見偵卷20頁
    ）；偵訊時改稱：陳柏勳交給我1包安非他命，並給我1組代
    碼讓我繳費，意思就是用該方式支付對價（見偵卷312頁）
    ；旋又改稱其係在109年9月2日以手機從網路銀行匯款1500
    元，以儲值方式支付毒品對價，警詢時記憶比較清楚等語（
    見偵卷312頁）；嗣在原審審理時經提示其曾於109年9月8日
    跨行轉帳1,495元之手機畫面照片（見偵卷129頁），又改稱
    這應該是其轉給陳柏勳購買毒品的錢（見原審卷225、226、
    228、229頁），關於價金給付時間及匯款事由之供述不一，
    並於原審詰問時直言「我不清楚」云云（見原審卷235頁）
    ，此外亦無其他證據足認湯鈞富已經支付毒品對價，是此部
    分尚不足為不利被告之認定。
　㈣本案事證明確，被告2人之犯行均堪認定。
二、論罪
　㈠核被告陳柏勳就犯罪事實一㈠至㈢所為、被告王正杰就犯罪事
    實一㈡所為，均係犯毒品危害防制條例第4條第2項之販賣第
    二級毒品罪。其2人因販賣而持有第二級毒品甲基安非他命
    之低度行為，為販賣之高度行為所吸收，均不另論罪。被告
    陳柏勳所犯上開3罪，犯意各別，行為互殊，應予分論併罰
    。
　㈡共同正犯（犯罪事實一㈡部分）
　　按共同正犯之數行為人，在合同意思範圍以內，各自分擔犯
     罪行為之一部，相互利用他人之行為，以達其犯罪目的者
    ，即應對全部發生之結果，共同負責。共同正犯之成立，祇
    須具有犯意之聯絡及行為之分擔，既不問犯罪動機起於何人
    ，亦不必每一階段均有參與。經查，就犯罪事實一㈡部分，
    被告陳柏勳以通訊軟體與湯鈞富聯繫毒品交易事宜後，由被
    告王正杰出面交付毒品予湯鈞富，而分擔實施不可或缺之販
    毒構成要件行為，其2人具有共同犯意聯絡及行為分擔，為
    共同正犯，自應就此部分犯罪結果共同負責。
　㈢刑之加重及減輕
　　⒈累犯
　　　被告陳柏勳屢因施用毒品，先後經臺灣新北地方法院以：
      ①105年度簡字第2175號判處有期徒刑4月確定，於105年8
      月16日易科罰金執行完畢；②105年度簡字第7077號判處有
      期徒刑5月確定，經入監執行至106年11月18日縮刑期滿；
      ③107年度簡字第6234號判處有期徒刑5月確定，於108年1
      月21日易科罰金執行完畢等情，有本院被告前案紀錄表可
      憑，其在上述有期徒刑執行完畢後5年內，故意再犯本案
      有期徒刑以上之上開3罪，均為累犯。考量被告陳柏勳之
      累犯及犯罪情節，其屢犯施用毒品罪，曾經入監執行，竟
      變本加厲再犯本案販賣毒品罪，堪認刑罰反應力薄弱，依
      法加重其刑，並無司法院大法官釋字第775號解釋意旨所
      指違反罪刑相當原則、比例原則等情事，所犯上開3罪，
      除法定本刑無期徒刑部分不得加重外，均應依刑法第47條
      第1項規定加重其刑。
　　⒉自白減刑
　　⑴被告陳柏勳就所犯上開3罪，於偵查及歷次審判中均自白犯
      罪（見偵卷20至23、253至261頁，原審卷101、265頁，本
      院卷137、195頁），均依毒品危害防制條例第17條第2項
      規定減輕其刑。其兼有刑之加重（除法定本刑無期徒刑外
      ）及減輕事由，依刑法第71條第1項規定，先加後減之。
　　⑵被告王正杰固主張其就犯罪事實一㈡部分，於偵查及原審均
      未爭執有拿安非他命予湯鈞富等客觀事實，亦應有上揭毒
      品危害防制條第17條第2項自白減刑規定之適用等語（見
      本院卷151至152頁）。惟按毒品危害防制條例第17條第2
      項規定，犯第4條至第8條之罪，於偵查及歷次審判中均自
      白者，減輕其刑。所謂自白，係指行為人對於犯罪事實全
      部或主要部分為承認，且為應負刑事責任之陳述。其中犯
      罪事實之全部固無論矣，至何謂犯罪事實之「主要部分」
      ，仍以供述包含主觀及客觀之構成要件該當事實為基本前
      提。又販賣毒品罪，除毒品交易之客觀行為外，尚須有販
      賣毒品之認識及營利之主觀犯意，始能成立。經查，被告
      王正杰在偵查及原審固坦承依陳柏勳指示前往交付毒品，
      惟主張不知陳柏勳係在販毒，且爭執營利犯意，並在原審
      準備程序及審理期日明確否認參與販毒，僅承認轉讓甲基
      安非他命（見原審卷101、265頁），顯未就販賣毒品罪之
      主觀構成要件該當事實為應負刑事責任之陳述，自無上揭
      毒品危害防制條例第17條第2項自白減刑規定之適用餘地
      ，附此敘明。
　　⒊刑法第59條之適用
　　⑴按刑法第59條規定犯罪之情狀可憫恕者，得酌量減輕其刑
      ，而所謂「犯罪之情狀」，與刑法第57條規定科刑時應審
      酌之一切情狀，並非截然不同之領域，故於裁判上酌減其
      刑時，應就犯罪一切情狀（包括刑法第57條所列舉之10款
      事項）予以全盤考量，審酌其犯罪有無可憫恕之事由，亦
      即有無特殊之原因與環境，在客觀上足以引起一般同情，
      以及宣告法定最低度刑，是否猶嫌過重等，資為判斷。又
      同為販賣第二級毒品，其原因動機不一，犯罪情節有別，
      惡性及對於社會之危害程度明顯不同，但修正後毒品危害
      防制條例第4條第2項處罰此等犯罪，法定最低本刑同為10
      年以上有期徒刑，刑罰甚重，是倘依個案情節，審酌犯罪
      之一切情狀，認有情輕法重情形，在客觀上足以引起一般
      同情者，當適用刑法第59條規定酌減其刑，以符合罪刑相
      當原則。本院基於前開認定，考量被告王正杰就犯罪事實
      一㈡所示販毒行為，僅單純聽從陳柏勳指示將毒品持交湯
      鈞富，未涉及毒品來源與利得分配，亦無招攬、議價、收
      取對價等行為，且未實際取得不法利益，其固在偵訊及原
      審否認犯行，然於本院審理時坦白認罪，惡性難謂重大，
      惟所犯為法定本刑10年以上有期徒刑之罪，因認有情輕法
      重情形，在客觀上足以引起一般同情，確可憫恕，此部分
      爰依刑法第59條規定酌量減輕其刑，以求個案量刑之妥適
      平衡。
　　⑵至於被告陳柏勳上訴意旨，雖以其販出毒品之數量不多、
      尚未收取對價、與販毒對象係互相支援、犯後坦承犯行、
      表示悔悟之意、家中尚有2名幼童、另案刑期長達117年9
      月等節，主張亦應適用刑法第59條規定遞減其刑等語（見
      本院卷33、145至149頁）。惟考量被告陳柏勳為本案主導
      者，其一再進行毒品交易，所為足以助長毒品泛濫，對於
      國民健康及社會秩序之違害程度非輕，依其犯罪情節及手
      段，難認有何在客觀上足以引起一般同情，而堪可憫恕之
      特殊原因及環境，自無刑法第59條之適用餘地。被告陳柏
      勳之上訴意旨所指其自白認罪部分，已依毒品危害防制條
      例第17條第2項規定減輕其刑，其餘所執事由，或與刑法
      第59條要件之審認無涉，或可依刑法第57條規定在減刑後
      之法定刑度內妥適斟酌量刑，其憑以主張依刑法第59條規
      定遞減其刑，難認有據。
三、撤銷改判之理由及科刑
　㈠原審以被告陳柏勳、王正杰犯行事證明確，予以論罪科刑，
    固非無見。惟查：1、原判決理由欄記載扣案如附表三所示
    之行動電話1支，係供被告陳柏勳與湯鈞富、黃富隆聯繫販
    毒事宜所用之物，予以宣告沒收（見原判決第10、11頁），
    惟其事實欄一至三（即本件犯罪事實一㈠至㈢），均未就此加
    以記載認定，事實與理由難謂相合。2、被告王正杰雖在偵
    查及原審否認犯行，惟於本院審理時自白認罪，量刑基礎已
    生變動，且依個案情節，認有情輕法重之情形，應適用刑法
    第59條規定酌減其刑，以求量刑之妥適平衡，業經本院論述
    如前，原審未及審酌，容有未洽；3、原判決在被告陳柏勳
    所犯上開3罪之罪刑項下，分別諭知沒收銷燬如附表二編號1
    ①、②、2所示毒品；在被告王正杰所犯罪刑項下，諭知沒收
    銷燬如附表二編號1②所示毒品，及沒收如附表三所示之物，
    亦欠允當（另詳見後述四、㈡）。被告陳柏勳提起上訴，主
    張適用刑法第59條規定遞減其刑；被告王正杰提起上訴，主
    張依毒品危害防制條例第17條第2項規定減輕其刑，固均無
    理由，業經本院論駁如上。惟被告王正杰主張適用刑法第59
    條規定，改判較輕之刑部分，經核為有理由，且原判決既有
    前述未洽之處，自應由本院撤銷改判之。
　㈡爰以行為人之責任為基礎，審酌被告陳柏勳、王正杰犯罪之
    動機、目的、手段、分工情形（犯罪事實一㈡部分）、交付
    毒品之數量、均未實際取得不法利益、犯罪後之態度，兼衡
    其教育程度、工作收入情形、家庭生活及經濟狀況（見本院
    卷197、177至183頁）等一切情狀，分別量處如主文第2、3
    項所示之刑。並考量被告陳柏勳所犯上開3罪之罪名相同、
    手法相近、犯罪時間接近，販賣對象為2人等情，予以綜合
    整體評價後，酌定其應執行刑為有期徒刑7年4月。
四、沒收
　㈠扣案如附表三所示之行動電話1支，為被告陳柏勳所有，且其
    主要係透過Messenger行動通訊軟體，以帳號「Kevin Chen
    」聯繫交易，業據被告供認在卷（見偵卷19、20頁）。核與
    證人湯鈞富、黃富隆指稱彼等主要以通訊軟體Messenger與
    被告（暱稱「Kevin Chen」）聯繫毒品交易等語（見偵卷42
    、54頁）相符，而被告陳柏勳持續使用該行動電話門號上網
    ，次數頻繁，有通聯調閱查詢單（見偵卷199至209頁）及通
    聯數據上網歷程查詢資料（見偵卷181至186頁）可憑，足認
    被告陳柏勳確有固定使用扣案行動電話（含手機及門號卡）
    上網對外聯繫之客觀事實，足認該行動電話為被告陳柏勳持
    以聯繫本案各次販賣毒品事宜所用。雖被告陳柏勳於本院審
    判時改稱尚有另支行動電話與門號供本案犯罪使用云云，然
    此部分除與前述查詢資料所示之通聯紀錄不符外，亦與其警
    詢供述有違，復無相關門號與手機可供審認，因認被告陳柏
    勳此部分空言所辯，尚難採信。準此，爰依毒品危害防制條
    例第19條第1項規定，於被告陳柏勳所犯上開3罪之罪刑項下
    ，宣告沒收扣案如附表三所示之物。又該扣案物，非屬被告
    王正杰所持有支配之物，自無在其罪刑項下重複宣告沒收之
    必要。
　㈡被告陳柏勳單獨販賣（犯罪事實一㈠、㈢部分）及其與被告王
    正杰共同販賣（犯罪事實一㈡部分）之毒品，均已完成交付
    予買受人湯鈞富或黃富隆，而分別為湯鈞富、黃富隆所持有
    支配。是警方在查獲湯鈞富、黃富隆時，所扣得如附表二編
    號1、2所示之甲基安非他命，應分別在湯鈞富、黃富隆另案
    所涉施用毒品案件中處理，無須於本案宣告沒收銷燬。又本
    案被告陳柏勳、王正杰單獨或共同販賣毒品，均未實際取得
    犯罪所得，業經本院認定如前，自無沒收犯罪所得之問題，
    附此敘明。
據上論斷，應依刑事訴訟法第369條第1項前段、第364條、第299
條第1項前段，判決如主文。
本案經檢察官林郁璇提起公訴，檢察官董怡臻到庭執行職務。
中　　華　　民　　國　　111 　年　　3 　　月　　24　　日
              　　刑事第六庭    審判長法　官  劉方慈
                                      法　官  許曉微
                                      法　官  朱嘉川
以上正本證明與原本無異。
如不服本判決，應於收受送達後20日內向本院提出上訴書狀，其
未敘述上訴之理由者並得於提起上訴後20日內向本院補提理由書
（均須按他造當事人之人數附繕本）「切勿逕送上級法院」。
                                      書記官  尤朝松
中　　華　　民　　國　　111 　年　　3 　　月　　25　　日
附錄本案論罪科刑法條全文
毒品危害防制條例第4條
製造、運輸、販賣第一級毒品者，處死刑或無期徒刑；處無期徒
刑者，得併科新臺幣3千萬元以下罰金。
製造、運輸、販賣第二級毒品者，處無期徒刑或10年以上有期徒
刑，得併科新臺幣1千5百萬元以下罰金。
製造、運輸、販賣第三級毒品者，處7年以上有期徒刑，得併科
新臺幣 1 千萬元以下罰金。
製造、運輸、販賣第四級毒品者，處5年以上12年以下有期徒刑
，得併科新臺幣5百萬元以下罰金。
製造、運輸、販賣專供製造或施用毒品之器具者，處1年以上7年
以下有期徒刑，得併科新臺幣1百50萬元以下罰金。
前五項之未遂犯罰之。

附表一
編號 事實欄 本院判決  1 一㈠ 陳柏勳販賣第二級毒品，累犯，處有期徒刑伍年貳月。扣案如附表三所示之物沒收。  2 一㈡ 陳柏勳共同販賣第二級毒品，累犯，處有期徒刑伍年貳月。扣案如附表三所示之物沒收。  3 一㈢ 陳柏勳販賣第二級毒品，累犯，處有期徒刑伍年肆月。扣案如附表三所示之物沒收。 

附表二
編號 品名 數量 備註 1 ①甲基安非他命1包(扣押物品目錄表記載「編號1」、「0.54g」) 合計毛重1.4753公克，合計淨重1.0505公克，取樣0.0018公克鑑驗用罄，驗餘合計淨重1.0487公克 臺北榮民總醫院109年10月16日北榮毒鑑字第C0090114號毒品成分鑑定書（見偵卷341頁）  ②甲基安非他命1包(扣押物品目錄表記載「編號2」、「0.83g」)    2 甲基安非他命3包 合計毛重2.74公克，隨機選擇其中1包（淨重0.892公克），從中取樣0.005公克鑑驗用罄（該包驗餘淨重0.887公克） 台灣尖端先進生技醫藥股份有限公司109年12月10日毒品證物鑑定分析報告（見偵卷343頁） 

附表三
品名 保管機關及字號 手機壹支（廠牌：APPLE，內含門號0000000000號SIM卡壹張） 原審110年度刑保管字第0646號